【裁判字號】    94,上訴,2667
【裁判日期】    950208
【裁判案由】    貪污
【裁判全文】
臺灣高等法院臺中分院刑事判決        94年度上訴字第2667號
上  訴  人
即  被  告  乙○○
選任辯護人  張智宏  律師
上列上訴人即被告因貪污案件，不服台灣苗栗地方法院93年度訴
字第435號，中華民國94年11月3日第一審判決（起訴案號：93年
度偵字第3573號），提起上訴，本院判決如下：
    主    文
原判決撤銷。
乙○○依據法令從事公務之人員，經辦公用工程，浮報價額，處
有期徒刑貳年陸月，褫奪公權貳年。扣案之新台幣壹萬貳仟捌佰
伍拾貳元發還苗栗縣泰安鄉公所。
    事    實
一、乙○○係苗栗縣泰安鄉公所工務課技工，經辦該鄉○○○路
    燈及自來水管維護等公用工程，為依法令從事公務之人員。
    緣乙○○於民國（下同）93年7月間，因敏督利颱風造成該
    鄉○○村○○○○○路毀壞，而經辦之上開鄉公所「七二水
    災泰安鄉大興村簡易自來水管路搶修工程」完工後，明知承
    包廠商邱文宏實際施作及請款之金額共僅為新台幣（下同）
    34,493元（含稅），嗣於93年7月27日，邱文宏將其所任職
    之翔舜水電工程有限公司（下稱翔舜水電公司）所開立之總
    金額為34,493元之估價單及統一發票送往該鄉公所後，由乙
    ○○負責辦理該工程款之請領事宜，詎乙○○竟基於浮報價
    額之犯意，於同年8月中旬間某日（8月12日前後），以電話
    通知翔舜水電公司會計趙美梓該估價單有誤，並要邱文宏再
    前往該鄉公所，翌日邱文宏到達鄉公所後，乙○○即自行以
    電腦重新製作工程款總金額為47,345元之估價單，以浮報價
    額為47,345元，並影本一份交與邱文宏帶回翔舜水電公司，
    要求翔舜水電公司根據該估價單上之金額重新開立面額為47
    ,345 元之統一發票交與伊請款。嗣翔舜水電公司照乙○○
    之要求，由會計趙美梓重新開立如上47,345元之統一發票，
    再經邱文宏帶至鄉公所轉交予乙○○後，於同月19日左右，
    翔舜水電公司即接獲通知派員到鄉公所領取（起訴書誤載為
    郵寄）如上述金額之鄉庫支票。而邱文宏於同月26日上午11
    時許，即接到乙○○電話，要求將多出之12,852元差額交與
    伊。邱文宏本擬開立1張面額12,500元整數之支票給乙○○
    ，但為乙○○所拒。迨於翌日（即8月27日）下午6時許，乙
    ○○至邱文宏任職之位在苗栗市○○路○段11號之翔舜水電
    公司前，向邱文宏取得裝有現金12,852元之白色信封袋並放
    入左邊褲袋後，正欲駕車離去時，為法務部調查局苗栗縣調
    查站人員當場逮捕，並自乙○○左邊褲袋扣得該裝有12,852
    元之白色信封袋1個，而查獲上情。
二、案經法務部調查局苗栗縣調查站報請臺灣苗栗地方法院檢察
    署檢察官偵查起訴。
    理    由
一、訊據上訴人即被告乙○○對於上開犯行，業於偵審中坦承不
    諱，核與證人邱文宏、證人即翔舜水電公司之會計趙美梓、
    證人即「源鴻水電商行」負責人林智章，於調查站、檢察官
    訊問及原審之證實無訛。並有翔舜水電公司工程估價單、統
    一發票2紙、被告所製作之工程估價單各1紙、苗栗縣泰安鄉
    公所支出傳票、黏貼憑證用紙、苗栗縣泰安鄉公所動支經費
    請示單、簽呈、源鴻水電商行93年7月應收帳款對帳單、銷
    貨明細表、翔舜水電公司所開立之面額12,500元支票1紙（
    以上均影本）。通訊監察錄音光碟2張、電話譯文1份及翻拍
    之照片影本6張及扣案犯罪所得款12,852元（裝於白色信封
    袋內）足資佐證，本件事證已臻明確，被告自白與事實相符
    ，其前開之犯行，洵堪認定，應依法予以論科。
二、按貪污治罪條例第4條第1項第3款經辦公用工程，浮報價額
    、數量、收取回扣罪，所謂「回扣」，係指將應付之公用物
    品價款中，與對方要約，提取一定比率或扣取其中一部分，
    圖為不法之所有而言。如係經辦公用工程時，就原價格故為
    提高，以少報多，然後從中圖利，則屬浮報價額、而非收取
    回扣（最高法院93年度台上字第1328號判決意旨參照）。本
    案被告所收取之12,852元係其浮報價額後，擬取回其原所欲
    圖利自己之差額，並非與對方要約，提取一定比率或扣取其
    中一部分，是被告之行為並不構成該款之「收取回扣」。又
    翔舜水電公司所開立之第1張工程估價單（他字卷第7頁背面
    ），是籠統寫「HDPE水管及另料、工資」已將一切細目成本
    及利潤包括其中，業據證人趙美梓證述在案（原審卷第84頁
    ），被告所重新開立之工程估價單雖在工程細目上列舉挖土
    機、不同尺寸水管、修復工資、機械搬運費、營業稅等（他
    字卷第10頁背面），但如上所述，上開項目本在翔舜水電公
    司所總估之項目與金額中，而證人趙美梓、邱文宏亦無法完
    全確定細目（原審卷第79頁），致無法兩相比較何者數量有
    所不同，再參諸被告供稱是與邱文宏討論後所製作，而被告
    之目的既在於浮報價額，以貪圖差額，而非數量，基於證據
    嚴謹原則，尚難認為被告另有該款「浮報數量」之問題。起
    訴書亦認定被告僅構成「浮報價額」。
三、核被告所為係違反貪污治罪條例第4條第1項第3款之經辦公
    用工程浮報價額罪。被告係於翔舜水電公司完成其承作部分
    之施工後，始起意犯罪，並無證據顯示有嚴重偷工減料造成
    危害之情事發生，縱其所貪圖之小利，造成該所屬鄉公所之
    損失，但此乃大部分貪污行為本有之結果，並不因其所貪圖
    之小利，而生直接危害當地災民之結果，是其犯罪情節尚屬
    輕微，且本案所得之財物在50,000元以下，自應依同條例第
    12條第1項減輕其刑。又被告本件犯行，情輕法重，縱非客
    觀上足以引起一般同情，惟經考量其犯罪情狀及結果，適用
    刑法第59條規定再遞酌減其刑亦應無悖於社會防衛之刑法機
    能（最高法院90年台上字第6382號判決參照）。原審予以論
    罪科刑，固非無見，惟未審酌上情，再酌減其刑，稍有未合
    ，被告之上訴意旨，指摘原審量刑過重，為有理由，應予撤
    銷改判。審酌被告為貪得小利，竟對其經辦之公用工程，浮
    報價額，行為誠屬可議，惟其手段尚非重大，所得財物亦不
    多，至終能在審理中坦承犯行，而有悔過之具體表現，並有
    效節省司法資源，參以被告並無任何犯罪前科紀錄，有臺灣
    高等法院被告前案紀錄表附卷可稽，素行良好，併參酌其生
    活狀況、品行、智識程度、犯罪之動機、目的、手段、所生
    危害等一切情狀，爰量處有期徒刑2年6月，並依貪污治罪條
    例第17條及刑法第37條第2項之規定，宣告褫奪公權2年。又
    貪污治罪條例第10條第1項固規定犯第4條至第6條之罪者，
    其所得之財物，應予追繳，然該條之規定係以所得者為限，
    其無所得或已發還者，自無從再為追繳或發還之諭知（最高
    法院54年度臺上字第265號判例參照）。查本案被告所浮報
    價額而得之12,852元，既已因當場被查扣，暫繳入國庫（原
    審卷第50頁扣押物品清單），被告已無所得，無從再對其「
    追繳」，但該金額原係苗栗縣泰安鄉公所用以支付相關工程
    之用，因被告浮報而有所損失，基於地方自治之精神，應仍
    以該鄉公所為被害人，自應依同條項發還該鄉公所，然如前
    所述，本案所得財物既已扣案，已無須再予「追繳」，因此
    主文逕為諭知發還被害人苗栗縣泰安鄉公所，而無須同時先
    諭知「應予追繳」，併予敘明。
據上論斷，應依刑事訴訟法第369條第1項前段、第299條第1項前
段、第364條、貪污治罪條例第4條第1項第3款、第10條第1項、
第12條第1項、第17條、刑法第11條前段、第59條、第37條第2項
，判決如主文。
本案經檢察官甲○○到庭執行職務。
中    華    民    國    95    年    2     月    8     日
              刑事第六庭  審判長法  官  李  文  雄
                                法  官  劉  連  星
                                法  官  黃  永  祥
上列正本證明與原本無異。
如不服本判決應於收受送達後十日內向本院提出上訴書狀，其未
敘述上訴之理由者並得於提起上訴後十日內向本院補提理由書（
均須按他造當事人之人數附繕本）。
                                書記官  林  明  冬
中    華    民    國    95    年    2     月    8     日
                                                      Ｉ


司法院資訊處製作；財團法人民間司法改革基金會備份。
